臺灣臺東地方法院民事裁定
110年度家救字第37號
聲  請  人  楊文珠
非訟代理人  黃暘勛律師（法律扶助）
相  對  人  林政瑋  （現
            林鈺姍

上列聲請人因請求給付扶養費事件（110年度家非調字第73號）
聲請非訟救助，本院裁定如下：
    主  文
一、本件關於聲請人請求相對人甲○○給付扶養費之部分准予非訟
    救助。
二、其餘聲請駁回。
    理  由
一、當事人無資力支出訴訟費用者，法院應依聲請，以裁定准予
    訴訟救助。但顯無勝訴之望者，不在此限，民事訴訟法第10
    7條第1項定有明文。又經分會准許法律扶助之無資力者，其
    於訴訟或非訟程序中，向法院聲請訴訟救助時，除顯無理由
    者外，應准予訴訟救助，不受民事訴訟法第108條規定之限
    制，法律扶助法第63條另定有明文。
二、又非訟事件法雖然並未見關於訴訟救助之規定，惟因非訟事
    件並非無庸徵收任何費用（參非訟事件法第13條以下規定）
    ，且非訟程序之關係人（主要為聲請人）亦可能無資力支出
    程序費用（例如非訟事件法第13條及第14條所規定之裁判費
    ），故民事訴訟法基於保護貧困者（參民事訴訟法第107條
    立法理由）之立法目的所設之訴訟救助制度，亦應類推適用
    於一般及家事非訟事件。況且，如由法律扶助法第63條亦肯
    定經准許法律扶助之無資力者得於非訟程序中向法院聲請救
    助之規定觀之，亦顯見立法者已肯定非訟事件亦應類推適用
    民事訴訟法關於訴訟救助之規定（相同結論，參最高法院10
    1年度第7次民事庭會議決議）。
三、至於法律扶助法第63條之規定固然僅見「訴訟救助」一語，
    惟參酌同條前段係規定「於訴訟或非訟程序中」，顯見該條
    規定未見「非訟救助」一語應係立法疏漏，換言之，法律扶
    助法第63條之規定亦應適用於一般及家事非訟事件。
四、準此：
(一)本件聲請人丙○○主張其與相對人甲○○及乙○○間就請求給付扶
    養費事件，因無力支出裁判費等程序費用，已向財團法人法
    律扶助基金會臺東分會申請法扶助獲准等情，有審查表、財
    團法人法律扶助基金會法律扶助申請書、案件概述單、法律
    扶助基金會臺東分會申請人資力審查詢問表及家事聲請狀附
    卷可稽。
(二)關於聲請人請求相對人甲○○給付扶養費之部分，因其主張經
    核並非顯無理由，故聲請人就此部分之請求向本院聲請非訟
    救助（雖聲請人係聲請訴訟救助，惟核其意旨，應係聲請非
    訟救助下同），應予准許，爰類推適用民事訴訟法第107條
    第1項前段之規定，裁定如主文第1項。
(三)至於聲請人請求相對人乙○○給付扶養費之部分，雖然民法第
    12條於110年1月13日將成年之年齡由20歲修正為18歲，且相
    對人乙○○（民國00年0月0日生）已滿18歲，惟上開修正後之
    規定係於112年1月1日方施行，故相對人乙○○目前仍為由聲
    請人任其權利義務之行使或負擔並應由父母扶養之未成年子
    女（見本院110家非調73調解卷附戶籍謄本及本院卷附全戶
    戶籍資料查詢結果）。故此部分之請求不僅顯無理由，亦顯
    無勝訴之望，聲請人就此部分之請求向本院聲請非訟救助，
    應予駁回。爰依民事訴訟法第107條第1項但書及法律扶助法
    第63條，裁定如主文第2項。
中　　華　　民　　國　　110 　年　　7 　　月　　19　　日
                  家事法庭  法　官　簡大倫
以上正本證明與原本無異。
如對本裁定抗告，須於裁定送達後10日之不變期間內，向本院提
出抗告狀。
中　　華　　民　　國　　110 　年　　7 　　月　　19　　日
                            書記官  江佳蓉